【裁判字號】    99,審交訴,113
【裁判日期】    990629
【裁判案由】    業務過失致死
【裁判全文】
臺灣高雄地方法院刑事判決           99年度審交訴字第113號
公  訴  人  臺灣高雄地方法院檢察署檢察官
被      告  甲○○
上列被告因業務過失致死案件，經檢察官提起公訴（99年度調偵
字第273 號），本院依簡式審判程序判決如下：
    主  文
甲○○從事業務之人，因業務上之過失致人於死，處有期徒刑拾
月。
    事  實
一、甲○○係昆師交通有限公司（起訴書誤載股份有限公司。下
    稱昆師交通公司）之司機，平日以駕駛營業用半聯結車載運
    砂石為業，為從事駕駛業務之人。甲○○於民國98年11月2
    日上午，駕駛昆師交通公司所有車牌號碼296-JG號營業用半
    聯結車，沿高雄縣美濃鎮○○路○段南向北方向直行，同日
    上午10時45分許，行駛至復興路一段334 號前時，理應注意
    車前狀況，並隨時採取必要措施。且應注意汽車超車時，前
    行車減速靠邊或以手勢或亮右方向燈允讓後，後行車始得超
    越。超越時應顯示左方向燈並於前車左側保持半公尺以上之
    間隔超越過，行至安全距離後，再顯示右方向燈駛入原行路
    線。而當時天氣情，日間自然光線，且路面並無障礙物、缺
    陷，視距良好，依其智識、能力，亦無不能注意之情事。適
    林劉鳳蘭騎乘車牌號碼WJA-525 號輕型機車同向行駛在前，
    甲○○疏未注意車前狀況，亦未待該機車減速靠邊或表示允
    讓，即貿然自該機車左側超車，致其所駕駛之半聯結車右側
    第二軸輪胎擦撞林劉鳳蘭所騎乘機車之左手把，林劉鳳蘭因
    而人車倒地，頭部遭該半聯結車右側第三、四車軸輪胎碾過
    ，造成顱骨粉碎性骨折，當場死亡。甲○○肇事後，警方未
    發覺其犯罪之前，於警方到場處理車禍時，坦承肇事，而願
    接受裁判。
二、案經高雄縣政府警察局旗山分局報告臺灣高雄地方法院檢察
    署檢察官偵查起訴。
    理  由
一、本件被告甲○○所犯係死刑、無期徒刑、最輕本刑為3 年以
    上有期徒刑以外之罪，其於準備程序中就被訴事實均為有罪
    之陳述，經本院告知簡式審判程序之旨，並聽取檢察官及被
    告之意見後，合議庭裁定由受命法官獨任進行簡式審判程序
    ，合先敘明。
二、上開犯罪事實，業據被告甲○○於本院審理中坦白承認，並
    有相驗屍體證明書、檢驗報告書及勘（相）驗筆錄、道路交
    通事故調查報告表(一)(二)、道路交通事故現場圖、行車紀錄表
    、國土砂石企業有限公司載貨單、職務報告、現場及車損照
    片在卷可稽。
三、按汽車行駛時，駕駛人應注意車前狀況，並隨時採取必要之
    安全措施。且汽車超車時，前行車減速靠邊或以手勢或亮右
    方向燈允讓後，後行車始得超越。超越時應顯示左方向燈並
    於前車左側保持半公尺以上之間隔超越過，行至安全距離後
    ，再顯示右方向燈駛入原行路線，道路交通安全規則第94條
    第3 項、第101 條第1 項第5 款分別定有明文。又上開規定
    係一般駕駛人所應注意並確實遵守之事項，被告既領有職業
    聯結車駕駛執照，自應知之甚詳。且依被告之智識、能力，
    復無不能注意之情事，詎被告竟疏未注意前開規定，致與被
    害人林劉鳳蘭發生車禍，其駕駛行為有過失至為明確。況本
    件經送臺灣省高屏澎區車輛行車事故鑑定委員會、臺灣省車
    輛行車事故覆議鑑定委員會鑑定，亦認被告有上開過失之事
    實，有該鑑定委員會99年3 月3 日高屏澎區990105號鑑定意
    見書、覆議鑑定委員會99年4 月13日覆議字第0996201292號
    函在卷可參。再者，被害人林劉鳳蘭確因本件車禍致顱骨粉
    碎性骨折，當場死亡等情，業經臺灣高雄地方法院檢察署檢
    察官督同法醫師相驗明確，並製有相驗屍體證明書、驗斷書
    及勘驗筆錄在卷可憑。是被告未盡前開注意義務與被害人林
    劉鳳蘭死亡間，顯有相當因果關係。從而，被告自白核與事
    實相符，其上開犯行，堪以認定。
四、被告駕駛營業用半聯結車載運砂石，係從事業務之人，其於
    駕車載運砂石途中肇事致人於死，核其所為，係犯刑法第27
    6 條第2 項之業務過失致死罪。又被告肇事後，於警方未發
    覺前，對前往處理車禍員警坦承肇事，並願接受裁判，有調
    查筆錄及高雄縣政府警察局道路交通事故肇事人自首情形紀
    錄表可參，堪認符合自首之要件，爰依刑法第62條前段之規
    定，減輕其刑。爰審酌被告未注意車前狀況、超車等規定，
    致發生車禍，造成被害人林劉鳳蘭死亡，行為實有可議之處
    ，惟念及被告犯後坦承犯行，且前並未有犯罪前科紀錄，有
    臺灣高等法院被告前案紀錄表可稽；並參以本件未達成和解
    ，被告犯後態度，及被告過失程度等一切情狀，量處如主文
    所示之刑。
據上論斷，應依刑事訴訟法第273 條之1 第1 項、第299 條第1
項前段，刑法第276 條第2 項、第62條前段，刑法施行法第1條
之1 ，判決如主文。
本案經檢察官陳妍萩到庭執行職務。
中    華    民    國    99    年     6    月   29     日
                  交通法庭    法  官  方百正
以上正本證明與原本無異。
如不服本判決應於收受判決後10日內向本院提出上訴書狀。
中    華    民    國    99    年    6     月    29    日
                              書記官  陳莉庭
附錄法條：
刑法第276 條
因過失致人於死者，處2 年以下有期徒刑、拘役或2 千元以下罰
金。
從事業務之人，因業務上之過失犯前項之罪者，處5 年以下有期
徒刑或拘役，得併科3千元以下罰金。

司法院資訊處製作；財團法人民間司法改革基金會備份。
